臺灣新竹地方法院民事判決　九十一年度訴字第六四四號
　　原　　　告　丁○
　　複　代理人　蘇李虎
　　被　　　告　丙○○
　　　　　　　　甲○○
　　法定代理人　戊○○
　　被　　　告　乙○○
右當事人間請求給付借款事件，本院判決如左：
    主      文
被告應連帶給付原告新台幣伍萬壹仟玖佰玖拾陸元及自八十六年九月十三日起至清償
日止，按週年利率百分之二十計算之遲延利息，暨自八十三年十月二十六日起至清償
日止，按週年利率百分之四計算之違約金。
原告其餘之訴駁回。
訴訟費用由被告連帶負擔十分之一，餘由原告負擔。
本判決於原告以新台幣壹萬柒仟元為被告供擔保後，得假執行。
原告其餘假執行之聲請駁回。
    事      實
甲、原告方面：
一、聲明：
（一）被告應連帶給付新台幣（下同）六十萬元，及自民國八十六年九月十三日起至
      清償日止按週年利率百分之二十計算之利息，暨自八十三年十月二十六日起至
      清償日止，按每百元每日二角計算之違約金。
（二）願供擔保請准宣告假執行。
二、陳述：
    緣訴外人吳清標（八十九年十一月五日死亡）為被告戊○○、丙○○、甲○○、
    乙○○之被繼承人。訴外人吳清標於八十三年一月二十五日向原告借款六十萬元
    ，並約定同年四月二十四日到期清償，利息按週年利率百分之五計算。如屆時未
    受償時，債務人應給付各按每百元每日二角之遲延利息及違約金。嗣訴外人吳清
    標並未清償，原告因而向本院聲請拍賣上開債權之擔保物（八十五年度執孟字第
    二三八二號民事執行事件），受償六十三萬四千三百八十八元。惟上開金額先抵
    充利息七千五百元、遲延利息四十萬六千三百五十六元、違約金二十二萬五百三
    十二元後已全數抵充完畢。則訴外人吳清標仍積欠原告本金六十萬元、及自八十
    六年九月十二日至清償日止按年息百分之二十計算之利息（超過最高利率部分之
    遲延利息未請求）、自八十三年十月二十六日起至清償日止按每百元每日二角計
    算之違約金未償還。被告等為訴外人吳清標之配偶及子女，為訴外人吳清標之繼
    承人，就被繼承人之債務應連帶負清償責任。爰依借貸及繼承之法律關係請求被
    告償還如訴之聲明所示之本金、遲延利息及違約金。
三、證據：提出借據影本、本院八十五年執字第二三八二號執行事件分配表影本、被
    告戶籍謄本、抵押權設定契約書影本、他項權利證明書影本各乙件為證。
乙、被告部分
一、聲明：原告之訴及假執行之聲請均駁回。
二、陳述：被告等於原告聲請核發支付命令（本件為原告聲請對被告核發支付命令，
    經被告異議後，視為起訴）前均不知有本件借款之情形，且借據上之簽名並非訴
    外人吳清標所為，吳清標應非借款人，且原告前次聲請強制執行已獲償六十三萬
    四千三百八十八元，應先抵充本金，且請求之利息、違約金均過高等語，請求駁
    回原告之訴及假執行之聲請。
三、未提出證據證明。
    理      由
一、原告主張訴外人吳清標（八十九年十一月五日死亡）為被告戊○○、丙○○、甲
    ○○、乙○○之被繼承人。訴外人吳清標於八十三年一月二十五日向原告借款六
    十萬元，並約定八十三年四月二十四日清償，利息按年息百分之五計算，如屆時
    未受償時，債務人應給付各按每百元每日二角計算之遲延利息及違約金。嗣被告
    並未清償，原告因而向本院聲請拍賣擔保物（八十五年度執孟字第二三八二號民
    事執行事件），受償六十三萬四千三百八十八元之事實，業據原告提出借據影本
    、本院八十五年執字第二三八二號執行事件分配表影本、被告戶籍謄本、抵押權
    設定契約書影本、他項權利證明書影本各乙件為證，堪信為真。雖被告抗辯稱借
    據上之簽名並非真正，其等之被繼承人吳清標非借款人等語。然查：上開借款於
    被繼承人吳清標尚未死亡前，原告即聲請拍賣抵押之房地，但訴外人吳清標均未
    表示異議而順利拍賣分配完畢，有上開之分配表在卷可參，顯見，原告所主張之
    債權應為真實，否則吳清標應無不異議之理。故被告上開抗辯，顯難採信。又按
    繼承人對於被繼承人之債務，負連帶責任，民法第一千一百五十三條定有明文。
    被告等於被繼承人吳清標死亡之時並未為拋棄繼承或限定繼承，為被告所不爭執
    ，故依據上開規定，被告等自應就被繼承所負之債務，負連帶清償責任。被告等
    抗辯稱，無繼承被繼承人之財產，故就被繼承人之債務，毋庸負清償責任等語，
    顯屬無據。
二、按清償人所提出之給付，應先抵充費用，次充利息，次充原本；其依前二條之規
    定抵充債務者亦同，民法第三百二十三條定有明文。原告自認於本院八十五年度
    執字第二三八二號民事執行事件中受償六十三萬四千三百八十八元，並有分配表
    乙紙在卷可稽。依據上開分配表，原告請求分配之項目為本金六十萬元、利息八
    萬六千三百八十四元、違約金一百二十六萬一千二百元，有本院上開分配表可參
    。原告既僅提出本金、利息、違約金受償，且兩造對於抵充之項目並無特別約定
    亦為原告所自認，則依據上開規定，原告強制執行所受償之六十三萬四千三百八
    十八元自應先抵充利息、再充本金，如有剩餘再充其他。原告主張應先抵充利息
    、次充違約金云云，顯非可採。故被告繼承人所積欠原告之本金債權應僅剩五萬
    一千九百九十六元（000000-00000-000000＝-51996）。故原告請求償還之本金
    在五萬一千九百九十六元之範圍內為有理由，另以上開本金計算，請求自八十六
    年九月十三日起至清償日之按週年利率百分之二十計算之利息部分亦為有理。
三、復按約定之違約金額過高者，法院得減至相當之數額，民法第二百五十一條定有
    明文。被告之繼承人吳清標在清償期八十三年四月二十四日屆滿後無法依約清償
    ，自屬違約，應給付違約金。然兩造約定之違約金以本金按每日每百元二角計算
    ，即為週年利率百分之七十三。本院審酌現一般銀行之無擔保消費借貸之債權，
    約定之利率均未超過百分之二十，而本件借款為有擔保債權，遲延後原告亦得請
    求年利率百分之二十之遲延利息，以為補償。而原告就本件債權遲延所受之損害
    亦未特別提出說明，僅稱因債權遲延將影響資金調度等語，故本院認上開之違約
    金約定之金額顯然過高，認應酌減至按最高利率之百分之二十計算（即年利率百
    分之四）為適當。故原告得請求之違約金起算日為自八十三年四月二十五日起至
    清償日止，但原告請求違約金之期間僅自八十三年十月二十六日起至清償日止，
    較上開得請求之期間為短，自無不可。從而原告請求自八十三年十月二十六日起
    至清償日止，以未清償之本金五萬一千九百九十六元，按週年利率百分之四計算
    之違約金，即為有理，應予以准許。原告請求之違約金超過上開範圍外之部分，
    即屬無據。
四、綜上所陳，原告請求被告連帶給付債權本金五萬一千九百九十六元；及自八十六
    年九月十三日起至清償日止，按週年利率百分之二十計算之遲延利息；暨自八十
    三年十月二十六日起至清償日止，按週年利率百分之四計算之違約金之範圍內，
    為有理由，應予准許，超過上該範圍之請求為無理由，應予駁回。
五、原告陳明願供擔保，聲請宣告假執行，經核其勝訴部份，合於法律規定，爰酌定
    相當之擔保金額宣告之；其餘假執行之聲請，因該部份訴之駁回而失所依據，應
    予駁回。
據上論斷：原告之訴為一部有理由，一部無理由，並依民事訴訟法第七十九條但書、
第八十五條第二項、第三百九十條第二項，判決如主文。
中　　　華　　　民　　　國　　九十一　　年　　十一　　月　　二十二　　　日
                              台灣新竹地方法院民事第一庭
~B法　　　官　黃珮禎
右為正本係照原本作成。
如對本判決上訴，須於判決送達後二十日內向本院提出上訴狀。
~B法院書記官　彭連喜
中　　　華　　　民　　　國　　九十一　　年　　十一　　月　　二十二　　　日
